Inventaris van het archief van de Ridderschap van Holland, sinds 1840 van Zuid-Holland, 1815-1850
Nationaal Archief, Den Haag
Ridderschap van Holland later Zuid-Holland
Ridderschap Holland, 1815-1850
32953
4.70 meter; 158 inventarisnummers.
Normale geschreven en gedrukte teksten.
Nationaal Archief, Den Haag
Ridderschap van Holland, 1815-1840
Ridderschap van Zuid-Holland, 1840-1850
Het College van de Ridderschap was het eerste lid van de gewestelijke Staten van Holland en bestond uit edelen c.q. bezitters van ambachtsheerlijkheden. Het archief omvat voor de eerste helft van de 19e eeuw notulen (met bijlagen), registers, een presentielijst, uitgaande- en ingekomen stukken met registers, enige financiële stukken en een reeks gedrukte notulen.
Archiefvorming
Geschiedenis van de archiefvormer
Bij art. 77 van de Grondwet van 1814 werd bepaald: er zullen zijn in de provinciën of landschappen Edelen of Ridderschappen, welke instellingen geregeld worden op zoodanige wijze, als door hen behoudens deze Grondwet noodig geoordeeld en door den Souvereinen Vorst in gevalle van goedkeuring bekrachtigd wordt.
In Holland constitueerde zich op 30 Maart 1815 het lichaam van de Ridderschap, waartoe de Edelen in deze provincie door den Souvereinen Vorst op 17 Februari daaraan voorafgaand beschreven waren. Een Reglement voor de Ridderschap werd in 1815 ontworpen en op 3 Juli 1816 door den Koning vastgesteld (gewijzigd in 1843 en vastgesteld door den Koning 27 Juni 1844).
De corporatie is blijven voortbestaan tot de invoering van de Grondwet van 1848; tengevolge van de splitsing van de provincie Holland in de provincies Noord- en Zuid-Holland ingevolge de Grondwet van 1840 was sedert 1840 in het Zuiden alleen de Ridderschap van Zuid-Holland meer beschreven. De liquidatie is in 1850 voltooid.
Naar de bedoeling van de Grondwet van 1814 had de Ridderschap voornamelijk als kiescollege voor de Edelen tot de Provinciale Staten te functioneeren. Art. 12 van het Reglement van 1816 stelde uitdrukkelijk vast: zij onthoudt zich van alle zaken van algemeen bestuur. Zij had verder hare huishoudelijke belangen (adviezen op admissiën van nieuwe leden, ontwerpen van reg1ementen enz.), maar verder voornamelijk hare particuliere belangen, nl. de beheering van het :Fonds van de Ridderschap. Dit fonds was bij het Reglement van 1816 ingesteld en zou strekken "voor de weduwen en dochters van Ridders, alsmede voor derzelver vrouwelijke afkomelingen in verdere graden mits dragende denzelfden geslachtsnaam". Volgens het Reglement van het Fonds mochten enkele verdere uitgaven hieruit.gedaan worden. Het Fonds was eigendom van de Ridderschap en werd bij de liquidatie door de leden verdeeld.
Geschiedenis van het archiefbeheer
Het archief van de Ridderschap werd na de opheffing in het archief van het.Provinciaal Bestuur geplaatst en is in 1927 naar het Algemeen Rijksarchief overgebracht.
De verwerving van het archief
De rechtstitel is (nog) onbekend.
3.02
Aanwijzingen voor de gebruiker
Openbaarheidsbeperkingen
Volledig openbaar.
Materiële beperkingen
Het archief kent geen beperkingen voor het raadplegen van stukken als gevolg van slechte materiële staat.
Aanvraaginstructie
Openbare archiefstukken kunnen online worden aangevraagd en gereserveerd. U kunt dit ook via de terminals in de studiezaal van het Nationaal Archief doen. Om te kunnen reserveren dient u de volgende stappen te volgen:
U maakt een profiel aan op www.gahetna.nl, en logt vervolgens in
Via de archiefinventaris (alleen de beschrijvingen met rode nummers) selecteert u het gewenste archiefstuk door op de knop 'Reserveren' te klikken
In het volgende scherm geeft u aan op welke dag u het archiefstuk wilt inzien
Indien u zich bevindt in de studiezaal en een tafelnummer heeft ontvangen kunt u dit nummer vermelden. Als u geen tafelnummer heeft kunt u tafelnummer 777 laten staan
Vervolgens bevestigt u uw reservering door deze te versturen.
Verwant materiaal
Beschikbaarheid van kopieën
De inventarisnummers van dit archief zijn niet in kopievorm beschikbaar.
Beschrijving van de series en archiefbestanddelen
- Minuut-notulen van de Ridderschap van Holland, met bijlagen., 1815-1840; 1-26; 26 omslagen
  - 1815, 1
  - 1816, 2
  - 1817, 3
  - 1818, 4
  - 1819, 5
  - 1820, 6
  - 1821, 7
  - 1822, 8
  - 1823, 9
  - 1824, 10
  - 1825, 11
  - 1826, 12
  - 1827, 13
  - 1928, 14
  - 1829, 15
  - 1830, 16
  - 1831, 17
  - 1832, 18
  - 1833, 19
  - 1834, 20
  - 1835, 21
  - 1836, 22
  - 1837, 23
  - 1838, 24
  - 1839, 25
  - 1840, 26
- Minuut-notulen van de Ridderschap van Zuid-Holland, met bijlagen., 1840-1850; 27-37; 11 omslagen
  - 1840, 27
  - 1841, 28
  - 1842, 29
  - 1843, 30
  - 1844, 31
  - 1845, 32
  - 1846, 33
  - 1847, 34
  - 1848, 35
  - 1849, 36
  - 1850, 37
- Register van net-notulen van de Ridderschap van Holland, 1815-1840; 38-39; 2 delen
  - 1815-1824, 38
  - 1825-1840, 39
- Register van net-notulen van de Ridderschap van Zuid-Holland, 1840-1843; 157; 1 deel
- Inhoudsopgave van de notulen van de Ridderschap van Holland, sinds 1840 van Zuid-Holland, 1815-1850; 40; 1 omslag
- Stukken betreffende de admissie van edelen tot de Ridderschap van Holland, 1817-1819; 41-42; 2 omslagen
  - 1817-1818, 41
  - 1819, 42
- Presentielijst van de Ridderschap van Holland, sinds 1840 van Zuid-Holland, 1821-1850; 43; 1 deel
- Minuten van uitgaande stukken van de Ridderschap van Holland, 1816-1840; 44-68; 25 omslagen
  - 1816, 44
  - 1817, 45
  - 1818, 46
  - 1819, 47
  - 1820, 48
  - 1821, 49
  - 1822, 50
  - 1823, 51
  - 1824, 52
  - 1825, 53
  - 1826, 54
  - 1827, 55
  - 1828, 56
  - 1829, 57
  - 1830, 58
  - 1831, 59
  - 1832, 60
  - 1833, 61
  - 1834, 62
  - 1835, 63
  - 1836, 64
  - 1837, 65
  - 1838, 66
  - 1839, 67
  - 1840, 68
- Minuten van uitgaande stukken van de Ridderschap van Zuid-Holland, 1840-1850; 69-78; 10 omslagen
  - 1840-1841, 69
  - 1842, 70
  - 1843, 71
  - 1844, 72
  - 1845, 73
  - 1846, 74
  - 1847, 75
  - 1848, 76
  - 1849, 77
  - 1850, 78
- Register van uitgaande stukken van de Ridderschap van Zuid-Holland, 1840-1850; 79; 1 deel
- Ingekomen stukken bij de Ridderschap van Holland, 1814-1840; 80-106; 27 omslagen
  - 1814, 80
  - 1815, 81
  - 1816, 82
  - 1817, 83
  - 1818, 84
  - 1819, 85
  - 1820, 86
  - 1821, 87
  - 1822, 88
  - 1823, 89
  - 1824, 90
  - 1825, 91
  - 1826, 92
  - 1827, 93
  - 1828, 94
  - 1829, 95
  - 1830, 96
  - 1831, 97
  - 1832, 98
  - 1833, 99
  - 1834, 100
  - 1835, 101
  - 1836, 102
  - 1837, 103
  - 1838, 104
  - 1839, 105
  - 1840, 106
- Ingekomen stukken bij de Ridderschap van Zuid-Holland, 1841-1850; 107-116; 10 omslagen
  - 1841, 107
  - 1842, 108
  - 1843, 109
  - 1844, 110
  - 1845, 111
  - 1846, 112
  - 1847, 113
  - 1848, 114
  - 1849, 115
  - 1850, 116
- Register van ingekomen stukken aan de Ridderschap van Holland, sinds 1840 van Zuid-Holland, 1814-1843; 117; 1 deel
- Register van ingekomen stukken aan de Ridderschap van Zuid-Holland, 1840-1850; 118; 1 deel
- Rekeningboek van ontvangsten en uitgaven, 1819-1850; 119-120; 2 delen
  - 1819-1829, 119
  - 1830-1850, 120
- Register van inschrijvingen op het Grootboek der Nationale Werkelijke Schuld, 1819-1850; 121-122; 2 delen
  - 1819-1829, 121
  - 1830-1850, 122
- Register van inschrijvingen op het Grootboek der Nationale Uitgestelde Schuld, 1819-1842; 123-124; 2 delen
  - 1819-1829, 123
  - 1830-1842, 124
- Register van Kansbiljetten tot de Nationale Uitgestelde Schuld, 1819-1842; 125-126; 2 delen
  - 1819-1829, 125
  - 1819-1842, 126
- Register van pensioenen en toelagen, verleend uit de fondsen van de Ridderschap, met bijlagen., 1830-1850; 127-128; 1 deel, 1 omslag
  - 1830-1850, register, 127
  - 1830-1850, bijlagen, 128
- Kwitanties, rekeningen en rekeningen-courant, 1817-1850; 129-132; 4 omslagen
  - 1845-1849, rekeningen-courant, 129
  - 1817-1847, rekeningen, 130
  - 1839-1844, kwitanties, 131
  - 1817-1850, kwitanties en rekeningen, 132
- Armorial du Royaume des Pays-Bas, 12 afleveringen., 1830; 133; 1 pak
- Algemeen Wapenboek van het Koninkrijk der Nederlanden, 12 afleveringen., 1830; 134; 1 pak
- "Inventaris" van de Archieven van de Ridderschap van Holland, sinds 1840 van Zuid-Holland, Afschrift., (1850); 135; 1 stuk
- Reglement van de Ridderschap van Zuid-Holland, gedrukt, 15 exemplaren., 1844; 136; 1 omslag
- Net-notulen van de Ridderschap van Holland, sinds 1840 van Zuid-Holland, gedrukt., 1815-1850; 137; 1 pak
- Net-notulen van de Ridderschap van Holland, sinds 1840 van Zuid-Holland, gedrukt, in veelvoud., 1815-1850; 138-156; 19 pakken
  - 1815-1828, 138; 45 exemplaren
    De net-notulen uit de jaren 1816 t/m 1819, 1821 en 1826 ontbreken.
  - 1829-1833, 139; 79 exemplaren
    De net-notulen uit het jaar 1832 ontbreken.
  - 1834-1838, 140; 56 exemplaren
  - 1839, 141; 60 ex.
  - 1840, 142; 62 ex.
  - 1840-1841, 143; 40 ex.
  - 1840-1841, 144; 30 ex.
  - 1842, 145; 34 ex.
  - 1842, 146; 30 ex.
  - 1842-1843, 147; 64 ex.
  - 1844, 148; 33 ex.
  - 1844, 149; 33 ex.
  - 1845, 150; 33 ex.
  - 1845, 151; 32 ex.
  - 1846, 152; 90 ex.
  - 1847, 153; 89 ex.
  - 1848, 154; 46 ex.
  - 1848, 155; 46 ex.
  - 1849-1850, 156; 43 exemplaren
- Register van net-notulen van de Ridderschap van Zuid-Holland, 1840-1843; 157; 1 deel
- Stukken van de Commissie van Liquidatie betreffende de afwijzing door zes leden van de voormalige Ridderschap van Zuid-Holland van hun aandeel in het fonds van de Ridderschap; gedrukt, 10 ex., 1851; 158; 1 omslag